【裁判字號】    89,易,349
【裁判日期】    900518
【裁判案由】    恐嚇取財
【裁判全文】
臺灣彰化地方法院刑事判決                          八十九年度易字第三四九號
    公  訴  人  臺灣彰化地方法院檢察署檢察官
    被      告  丙○○
                丁○○
右列被告等因恐嚇取財案件，經檢察官提起公訴（八十八年度偵字第一０七五０號）
，本院判決如左：
    主      文
丙○○、丁○○共同意圖為自己不法之所有，以恐嚇使人將本人之物交付，未遂，丙○○累犯，處有期徒刑拾月；丁○○處有期徒刑柒月，緩刑年。
    事      實
一、丙○○曾因違反麻醉藥品管理條例案件，經本院以八十四年度易字第二六八號判
    決判處有期徒刑六月，如易科罰金以三百元折算一日確定，於民國八十四年七月
    二十六日易科罰金執行完畢。詎仍不知悔改，竟意圖為自己不法之所有，以替甲○○排解糾紛為藉口，自八十八年八月中旬起，多次於電話中恐嚇甲○○謂「伊
    管定了這件事，如果不處理，甲○○要拿出新台幣（下同）三十萬元出來息事，
    否則要讓甲○○在鹿港住不下去，且伊已經聯絡天道盟與四海幫等黑社會兄弟要
    出面幫忙，反正是非金錢拿出來息事不可」等語，致使甲○○心生畏懼。同年十
    一月四日二十時許，丙○○復夥同丁○○及綽號「黑面」等不詳姓名男子數人，
    基於共同犯意之聯絡，攜帶木棍前往彰化縣鹿港鎮○○里○○路九十二號甲○○
    住處，搗毀甲○○住家前、後門（毀損及侵入住宅部分未據告訴），並稱如果甲○○讓丙○○等人找到，一定要將之打死，惟因甲○○當時躲避得宜而未被發覺
    。同年月八日二十三時十分許，丙○○與丁○○在鹿港鎮彰化客運站前又攔阻甲○○，要求甲○○於三日內交付三十萬元，甲○○畏其勢強，乃先行允諾，丙○○、丁○○始行離去。甲○○乃於八十八年十一月十日十六時許前往彰化縣警察
    局鹿港分局報案，經員警授意虛與交付財物，迄同年月十日二十一時許，丙○○
    、丁○○約甲○○在彰化市○○路○段五五八號麥當勞速食店二樓見面時，甲○○依丙○○之命交付現金五萬元予丁○○，甫由丁○○放入上衣口袋時，旋為埋
    伏員警出面制止而當場查獲。
二、案經彰化縣警察局鹿港分局報請臺灣彰化地方法院檢察署檢察官偵查起訴。
    理      由
一、訊據被告丙○○、丁○○對於右揭取款一事固坦認不諱，惟均矢口否認有何恐嚇
    取財犯行，被告丙○○辯稱：被害人甲○○主動要伊出面處理感情糾紛，並約定
    願支付伊三十萬元之報酬，但事後被害人反覆無常，交付時間及金額均一再變動
    ，伊始向其表示至少要先給付部分金額才能找人幫忙，被害人即同意先交付五萬
    元，伊並無出言恐嚇一事；且伊前往被害人家中並無破壞門鎖，當天伊轉開喇叭
    鎖後直接進門，停留三、五分鐘後離去，並無持用木棍搗毀物品等情事；而在彰
    化客運站見面時，亦係由被害人主動提及欲交付五萬元，伊信以為真，始會於查
    獲當天帶同丁○○前往取款，並無被害人所指之恐嚇取財事實云云。被告丁○○
    則辯稱：伊僅有開車載丙○○前往其所指定之地點，對於被害人與丙○○間之關
    係伊並不清楚，且查獲當天之五萬元現金，並非由伊所著上衣口袋中取出，伊與
    本案並無關聯云云。然查：
（一）右揭事實，業據被害人甲○○於警訊及偵審中指訴綦詳，並有贓物認領保管單
      一紙及交付之五萬元現金照片一張附卷可稽。而被告丙○○既辯稱係為被害人
      排解感情糾紛，並出手教訓他人，被害人始同意交付五萬元之報酬等語，姑不
      論二人所為約定是否悖於公序良俗，惟其並未依約履行出面傷人之承諾，衡情
      被害人自無慨然同意給付報酬之理；縱被告丙○○所言曾前往餐廳指認所欲教
      訓之人等情屬實，然其僅係共同駕車前往該處，所需開支及損耗人力均屬有限
      ，被害人亦無可能允以高達五萬元之報酬金額。況被害人倘真基於令被告丙○○為其出手傷人洩憤之故，而同意交付該五萬元之酬勞，則被害人豈有於目的
      未達之前，反先報警逮捕被告二人，致其教訓他人之意圖未能遂行之理？是被
      告丙○○辯稱該筆款項之交付純係經由被害人同意云云，尚屬無稽，自難憑採
      。
（二）至證人戊○○到庭證稱並未當場聽聞被害人請求被告丙○○為其處理感情糾紛
      ，而所知被害人委託打人乙節又係經由其子之轉述，亦屬傳聞證據，並無證據
      能力，顯難資為有利被告二人之認定。退步言之，倘被害人確有委請被告丙○○為其出力洩憤，然被告丙○○既未依約帶人前往處理於先，被害人自得隨時
      終止該項計劃於後，則被害人嗣後如未再行要求被告丙○○等人出面協助，亦
      難謂其有何支付款項之必要。故而證人戊○○前揭所稱委託情節縱若屬實，亦
      無從推翻前揭對渠等不利之認定。
（三）又被害人陳稱被告二人持棍棒強行進入住處等情，經彰化縣警察局鹿港分局警
      員前往該處拍攝照片所示，前門門緣接近栓鎖處部分有明顯之破壞痕跡，有照
      片五張在卷可按，且被告丙○○前於警訊時亦坦稱：「：：當時其大門鎖住，
      所以我就將大門撞破進入，但甲○○從他家後門逃走：：」等語甚明，且被告
      等人如非採取強制手段進入，並且口出恐嚇言詞及攜帶棍棒前來，被害人又何
      須倉皇離去？足見被告丙○○嗣後所稱轉開喇叭鎖進入云云，無非冀圖淡化犯
      罪情節，自無可採。而被告二人前往彰化客運站找尋被害人乙節，被告丁○○
      於八十九年七月二十一日本院隔離訊問時稱：當天伊有下車，並聽聞被害人要
      求丙○○為他處理事情，丙○○表示需要多少給一些錢，被害人有點頭同意等
      語；而被告丙○○同日訊問時則稱：丁○○並沒有下車，伊問被害人這件事如
      何處理，被害人表示三天後要拿五萬元等語。是渠等二人就被告丁○○是否下
      車見聞談話經過，及被告丙○○與被害人商談酬勞多寡各節，所述顯有出入，
      已難謂無瑕疵可指，亦無足採。
（四）另證人即埋伏於查獲現場之警員乙○○亦到庭證述教導被害人如何於電話中與
      被告丙○○應對，及該五萬元現金確係自被告丁○○之口袋中找出等事實（見
      本院八十九年四月十三日訊問筆錄），則被告丁○○徒以並未收受該筆款項、
      僅負責開車載送等語為辯，顯非實情。而被告丙○○宣稱欲將被害人打死及讓
      其於鹿港住不下去等語，客觀上顯足以令人心生畏懼，主觀上亦令被害人甚感
      恐慌而報警處理，核其性質當屬恐嚇他人生命、身體之言詞，殆無疑義。
    綜上所陳，被告二人前揭所辯，均與事實不符，無足憑採。本案事證已臻明確，
    被告丙○○、丁○○犯行至堪認定。
二、按刑法第三百四十六條之恐嚇罪，係以恐嚇使人生畏怖心而交付財物為要件，故
    其交付財物，並非因畏怖心所致，其恐嚇尚非既遂，行為人雖以恐嚇使被害人生
    畏怖心，而被害人攜款前往交付，乃出於警察便利破案之授意，並非因其畏怖心
    所致，自應仍以恐嚇未遂論科，最高法院著有四十二年度台上字第四四０號判例
    可資參照。核被告二人所為，均係犯刑法第三百四十六條第三項、第一項之恐嚇
    取財未遂罪。公訴人雖以恐嚇取財既遂罪名據以起訴，惟被害人既係源於員警教
    導授意後，始攜款前往交付，並有員警埋伏於側，此有證人乙○○之證詞及被害
    人警訊筆錄可參，則被害人交付款項動機乃基於便利警方破案之意，揆諸前揭判
    例意旨，自應以恐嚇取財未遂罪名論處，較屬妥適，公訴人所引起訴法條雖有未
    洽，惟既遂與未遂犯行僅關乎行為程度之不同，尚無變更起訴法條之必要（參照
    司法院七十三年七月七日七三廳刑一字第六０三號函），僅此指明。又被告等所
    為多次恐嚇犯行，均係出於同一不法得財之意，所侵害之法益均為相同，時地仍
    屬密接，應為單一恐嚇取財犯行之數個舉動接續實施，為接續犯。被告丙○○自
    八十八年八月中旬接續恐嚇被害人交付金錢，被告丁○○自同年十一月四日起相
    續加入恐嚇取財犯行，就二人共同所為犯行部分顯有犯意聯絡及行為分擔，均為
    共同正犯。查被告丙○○曾因違反麻醉藥品管理條例案件，經本院以八十四年度
    易字第二六八號判決判處有期徒刑六月，如易科罰金以三百元折算一日確定，於
    八十四年七月二十六日易科罰金執行完畢，有台灣高等法院被告全國前案紀錄表
    及台灣彰化地方法院檢察署刑案資料查註紀錄表在卷可按，其受有期徒刑之執行
    完畢，五年內再犯本件有期徒刑以上之罪，為累犯，被告丙○○應加重其刑。而
    被告二人著手實行恐嚇取財犯行而不遂，為未遂犯，應依刑法第二十六條前段之
    規定，按恐嚇取財既遂犯之刑減輕之，被告丙○○部分並先加後減之。爰審酌被
    告二人於本件犯行中行為之分擔程度，且其反覆多次對於被害人強索金錢，造成
    被害人心理上之沉重負擔，所生危害非微，渠等二人又於偵審期間否認犯行，及
    其犯罪動機、手段、智識程度、犯後態度等一切情狀，量處如主文所示之刑，以
    示懲儆。又被告丁○○前未曾受有期徒刑以上刑之宣告，有台灣彰化地方法院檢
    察署刑案資料查註紀錄表及台灣高等法院被告全國前案紀錄表在卷可按，其經此
    教訓，當知警惕，應無再犯之虞，本院審酌上情，認主文所宣告之刑，以暫不執
    行為宜，爰併宣告緩刑三年，以啟自新。
據上論斷，應依刑事訴訟法第二百九十九條第一項前段，刑法第二十八條、刑法第三
百四十六條第三項、第一項、第四十七條、第二十六條前段、第七十四條第一款，罰
金罰鍰提高標準條例第一條前段，判決如主文。
本案經檢察官陳信宏到庭執行職務。
中        華        民        國      九十    年    五    月    十八    日
                                臺灣彰化地方法院刑事第三庭
                                    法    官
附錄本案論罪科刑法條：
刑法第三百四十六條第三項、第一項
右正本證明與原本無異。
如不服本判決，應於判決送達後十日內向本院提出上訴狀( 須附繕本 )。
                                    法院書記官
中      華      民      國    九十   年    五    月    十七    日


司法院資訊處製作；財團法人民間司法改革基金會備份。
